---
title: "Приложение. Моделирование изменчивости плотностных показателей детализации карт в зависимости от внешних факторов"
output:
  bookdown::word_document2:
    fig_caption: true
  # bookdown::html_document2:
  #   fig_caption: true
---

```{r setup, echo=FALSE, include=FALSE}
knitr::opts_chunk$set(fig.height = 12, fig.width = 12, collapse = TRUE, 
                      echo = FALSE, message = FALSE, warning = FALSE)
library(landscapemetrics)
library(ggstatsplot)
library(patchwork)
library(tidyverse)
library(ggrepel)
library(readxl)
library(stars)
library(purrr)
```

```{r}
# Ландшафтные данные

typesdf = read_excel('data/types.xlsx')
types = typesdf$type

read_lc = function(file) {
  read_stars(file) %>% 
    select(type = 1) %>%
    mutate(typefac = factor(type, levels = types),
           urban = (type == 50),
           crops = (type == 40))#%>% 
    # st_warp(crs = 32662)
}

src = '/Volumes/Data/Spatial/LandCover/Copernicus/Fragments_prj'

files = list.files(src)
fragments = sapply(files, function(file) {
  strsplit(file, '.', fixed = TRUE)[[1]][1]
})
paths = paste(src, files, sep = '/')

lands = lapply(paths, read_lc) %>% 
  set_names(fragments)


# lands = lst(SALEKHARD = salekhard, MOSCOW = moscow, ROSTOV = rostov, 
#             UFA = ufa, PETRO = petro, USTUG = sharia, GROZNY = grozny, 
#             VORONEZH = voronezh, SURGUT = surgut)

metrics = imap(lands, function(land, name) {
  tibble(region = name,
         ent = lsm_l_ent(land) %>% pull(value),
         condent = lsm_l_condent(land) %>% pull(value),
         joinent = lsm_l_joinent(land) %>% pull(value),
         mutinf = lsm_l_mutinf(land) %>% pull(value),
         relmutinf = lsm_l_relmutinf(land) %>% pull(value),
         contag = lsm_l_contag(land) %>% pull(value),
         dcad = lsm_l_dcad(land) %>% pull(value),
         ed = lsm_l_ed(land) %>% pull(value),
         lsi = lsm_l_lsi(land) %>% pull(value),
         pafrac = lsm_l_pafrac(land) %>% pull(value),
         pd = lsm_l_pafrac(land) %>% pull(value),
         urban = 100 * sum(land$urban, na.rm = TRUE) / length(land$urban),
         crops = 100 * sum(land$crops, na.rm = TRUE) / length(land$crops))
}) %>% bind_rows()
writexl::write_xlsx(metrics, 'metrics.xlsx')

# minimax = tribble(
#   ~region,    ~minimax,
#   'GROZNY',    0.235,
#   'MOSCOW',    0.333,
#   'PETRO',     0.183,
#   'ROSTOV',    0.266,
#   'SALEKHARD', 0.353,
#   'SURGUT',    0.326,
#   'UFA',       0.284,
#   'USTUG',     0.178,
#   'VORONEZH',  0.292
# )

metrics = read_excel('metrics.xlsx')

# metrics = read_excel('metrics.xlsx') %>% 
#   left_join(minimax)

# metrics2 = calculate_lsm(salekhard, what = 'landscape', progress = TRUE)


```

```{r}
colormap = read_table2('data/colormap.clr', 
                       col_names = c('N', 'R', 'G', 'B', 'A', 'type')) %>% 
  filter(type %in% types)

pal = rgb(colormap$R/255, colormap$G/255, colormap$B/255, colormap$A/255)

plot_lc = function(lc) {
  ggplot() +
    geom_stars(data = lc['typefac']) +
    scale_fill_manual(values = pal, breaks = types, labels = typesdf$class, drop = FALSE) +
    coord_sf(crs = st_crs(lc)) +
    xlab('LON') + ylab('LAT') +
    theme_bw() + theme(legend.position = 'bottom', legend.title=element_blank()) +
    guides(fill = guide_legend(ncol=4))
}
```

```{r}
files = list.files('tables/new/')

tab0 = lapply(files, function(file) {
  region = strsplit(file, '_', fixed = TRUE)[[1]][1]
  scale = strsplit(strsplit(file, '_', fixed = TRUE)[[1]][2], '.', fixed = TRUE)[[1]][1]
  tab1 = read_delim(paste0('tables/new/', file), delim = ';', locale = locale(decimal_mark = ".")) %>% 
    mutate(scale = scale,
           region = region)
  
  tab2 = read_delim(paste0('tables/intersections/', file), delim = ';', locale = locale(decimal_mark = ".")) %>% 
    rename(inters = 2)
  
  left_join(tab1, tab2, by = 'layer')
}) %>% 
  bind_rows() %>% 
  mutate(dim = ifelse(layer_type == 'Point', 'pnt', ifelse(layer_type == 'Line', 'lin', 'pol')),
         layer = stringr::str_sub(layer, 1, 3),
         number_of_points = ifelse(layer_type == 'Point', features_count, number_of_points),
         scale = factor(scale, levels = c(200, 500, 1000))) %>% 
  mutate_all(~replace(., is.nan(.), 0)) %>% 
  complete(scale, region, layer, dim) %>% 
  distinct(scale, region, layer, dim, .keep_all = TRUE)

areas = tab0 %>% 
  filter(layer == 'adm', dim == 'pol') %>% 
  group_by(scale, region) %>% 
  summarise(area = 1e-6 * max(total_polygons_area))

tab = tab0 %>% 
  left_join(areas) %>% 
  select(scale, region, layer, dim, layer_type, area, inters, field_count:average_length, total_bends_area)

rivers = lapply(st_layers('rivers.gpkg')$name, function(lyr) {
  tab = st_read('rivers.gpkg', lyr, quiet = TRUE) %>% 
    mutate(length = units::set_units(st_length(.), NULL),
           norm_length = length * DIS_AV_CMS,
           norm_sqrt_length = length * sqrt(DIS_AV_CMS),
           region = lyr) %>% 
    group_by(region) %>% 
    summarise(norm_length = sum(norm_length),
              sqrt_length = sum(norm_sqrt_length)) %>% 
    mutate(area = st_bbox(.) %>% st_as_sfc() %>% st_area() %>% units::set_units(NULL),
           river_dens = 1000 * norm_length / area,
           river_dens_sqrt = 1000 * sqrt_length / area) %>% 
    select(region, river_dens, river_dens_sqrt) %>% 
    st_drop_geometry()
}) %>% bind_rows()
```

```{r}
roads = read_excel('tables/road_dens.xlsx')
tri = read_excel('tables/relief_tri.xlsx')

monotonous = function(x) {
  if (any(is.na(x)))
    return(rep(NA, length(x)))
  d = diff(x) >= 0
  if (all(d) || all(!d))
    return(x)
  else
    return(rep(NA, length(x)))
}

cleaned = tab %>% 
  group_by(region, layer, dim) %>% 
  arrange(scale) %>% 
  mutate_at(names(.)[-c(1:6)], monotonous) %>% 
  ungroup() %>% 
  arrange(region, layer, dim, scale)

stats = cleaned %>% 
  filter(!(region %in% c('VORONEZH', 'YAROSLAVL'))) %>%
  # filter(!(region %in% c('VORONEZH', 'YAROSLAVL')),
  #        !(layer %in% c('hdr', 'hdc', 'hdp', 'hdd', 'hdt', 'rlf', 'rlh', 'rlg', 'veg', 'gnd', 'for'))) %>%
  group_by(region, scale) %>% 
  summarise(npts = sum(number_of_points, na.rm = TRUE),
            nfeat = sum(features_count, na.rm = TRUE),
            height = weighted.mean(average_height_of_bends, total_bends_area, na.rm = TRUE),
            width = weighted.mean(average_length_of_bends_baseline, total_bends_area, na.rm = TRUE),
            sumlin = sum(total_length, na.rm = TRUE),
            sumpol = sum(total_polygons_area, na.rm = TRUE),
            minarea = min(average_polygons_area, na.rm = TRUE),
            area = first(area),
            ninters = sum(inters, na.rm = TRUE)) %>% 
  mutate(pnt_density = 100 * npts / area,
         lin_density = 0.1 * sumlin / area,
         obj_density = 100 * nfeat / area,
         int_density = 100 * ninters / area,
         name_title = str_to_title(region)) %>% 
  group_by(scale) %>% 
  mutate(rel_pnt_density = pnt_density / mean(pnt_density, na.rm = TRUE),
         rel_lin_density = lin_density / mean(lin_density, na.rm = TRUE),
         rel_obj_density = obj_density / mean(obj_density, na.rm = TRUE),
         rel_int_density = int_density / mean(int_density, na.rm = TRUE)) %>% 
  ungroup() %>% 
  left_join(metrics) %>% 
  left_join(roads) %>% 
  left_join(tri) %>% 
  left_join(rivers, by = 'region')

stats_phys = tab %>% 
  filter(!(region %in% c('VORONEZH', 'YAROSLAVL')),
         (layer %in% c('hdr', 'hdc', 'hdp', 'hdd', 'hdt', 'rlf', 'rlh', 'rlg', 'veg', 'gnd', 'for'))) %>%
  group_by(region, scale) %>% 
  summarise(npts = sum(number_of_points, na.rm = TRUE),
            nfeat = sum(features_count, na.rm = TRUE),
            height = weighted.mean(average_height_of_bends, total_bends_area, na.rm = TRUE),
            width = weighted.mean(average_length_of_bends_baseline, total_bends_area, na.rm = TRUE),
            sumlin = sum(total_length, na.rm = TRUE),
            sumpol = sum(total_polygons_area, na.rm = TRUE),
            minarea = min(average_polygons_area, na.rm = TRUE),
            area = first(area),
            ninters = sum(inters, na.rm = TRUE)) %>% 
  mutate(pnt_density = 100 * npts / area,
         lin_density = 0.1 * sumlin / area,
         obj_density = 100 * nfeat / area,
         int_density = 100 * ninters / area,
         name_title = str_to_title(region)) %>% 
  group_by(scale) %>% 
  mutate(rel_pnt_density = pnt_density / mean(pnt_density, na.rm = TRUE),
         rel_lin_density = lin_density / mean(lin_density, na.rm = TRUE),
         rel_obj_density = obj_density / mean(obj_density, na.rm = TRUE),
         rel_int_density = int_density / mean(int_density, na.rm = TRUE)) %>% 
  ungroup() %>% 
  left_join(metrics) %>% 
  left_join(roads) %>% 
  left_join(tri) %>% 
  left_join(rivers, by = 'region')
```

<!-- ```{r} -->

<!-- # Подсчитаем суммарное количество социально-экономических точек -->

<!-- #   filter(Length > 0) %>%  -->

<!-- #   group_by(Region, Scale) %>%  -->

<!-- #   summarise(linnpts = sum(PointsNumber), -->

<!-- #             height = weighted.mean(AverageHeight, Length), -->

<!-- #             width = weighted.mean(AverageWidth, Length), -->

<!-- #             sumlin = sum(Length)) -->

<!-- # polstats = poldata %>%  -->

<!-- #   filter(TotalArea > 0) %>%  -->

<!-- #   group_by(Region, Scale) %>%  -->

<!-- #   summarise(polnpts = sum(PointsNumber), -->

<!-- #             sumpol = sum(TotalArea), -->

<!-- #             minarea = min(AveArea), -->

<!-- #             area = 1e-6 * sum(TotalArea * (Layer == 'adm'))) -->

<!-- # pntstats = pntdata %>%  -->

<!-- #   filter(PointsNumber > 0) %>%  -->

<!-- #   group_by(Region, Scale) %>%  -->

<!-- #   summarise(pntnpts = PointsNumber, -->

<!-- #             numpts = PointsNumber) -->

<!-- #  -->

<!-- #  -->

<!-- # stats = linstats %>%  -->

<!-- #   left_join(polstats, by = c('Region', 'Scale')) %>%  -->

<!-- #   left_join(pntstats, by = c('Region', 'Scale')) %>%  -->

<!-- #   select(name = Region, Scale, pntnpts, linnpts, polnpts,  -->

<!-- #          # numlin, numpts, numpol,  -->

<!-- #          area, minarea, height, width) %>%  -->

<!-- #   mutate(total = pntnpts + linnpts + polnpts, -->

<!-- #          # num = numlin + numpts + numpol, -->

<!-- #          # obj_density = 100 * num / area, -->

<!-- #          pnt_density = 100 * total / area) %>%  -->

<!-- #   ungroup() %>%  -->

<!-- #   mutate(name = ifelse(name == 'РОСТОВ-ДОН', 'ROSTOV-ON-DON', name), -->

<!-- #          name = ifelse(name == 'УСТЮГ', 'SHARIA', name), -->

<!-- #          name = ifelse(name == 'ВОРОНЕЖ', 'VORONEZH', name), -->

<!-- #          name = ifelse(name == 'МОСКВА', 'MOSCOW', name), -->

<!-- #          name = ifelse(name == 'САЛЕХАРД', 'SALEKHARD', name), -->

<!-- #          name = ifelse(name == 'СУРГУТ', 'SURGUT', name), -->

<!-- #          name = ifelse(name == 'ПЕТРОЗАВОДСК', 'PETROZAVODSK', name), -->

<!-- #          name = ifelse(name == 'ГРОЗНЫЙ', 'GROZNY', name), -->

<!-- #          name = ifelse(name == 'УФА', 'UFA', name)) -->

<!-- #  -->

<!-- # tab = stats %>%  -->

<!-- #   left_join(inters) %>%  -->

<!-- #   mutate(Scale = factor(Scale, levels = c(200, 500, 1000)), -->

<!-- #          int_density = 100 * intersections / area, -->

<!-- #          name_title = str_to_title(name)) %>%  -->

<!-- #   group_by(Scale) %>%  -->

<!-- #   mutate(rel_pnt_density = pnt_density / mean(pnt_density, na.rm = TRUE), -->

<!-- #          # rel_obj_density = obj_density / mean(obj_density), -->

<!-- #          rel_int_density = int_density / mean(int_density, na.rm = TRUE)) %>%  -->

<!-- #   ungroup() %>%  -->

<!-- #   left_join(metrics) -->

<!-- ``` -->

Рассмотрим 4 стандартных плотностных метрики детализации по изучаемым фрагментам. Как видно, их разброс очень велик, что не позволяет надежно сказать, что наборы данных на разные территории взяты с одного и того же уровня детализации:

```{r denstats, fig.width=10, fig.height=14, fig.cap='Плотностные метрики детализации'}
p1 = ggplot(stats, mapping = aes(region, pnt_density, fill = scale)) +
  geom_col(position = "dodge") +
  coord_flip() +
  xlab(NULL) +
  guides(fill = guide_legend(reverse=T)) +
  ggtitle('Плотность вершин на 100 кв. км')

p2 = ggplot(stats, mapping = aes(region, lin_density, fill = scale)) +
  geom_col(position = "dodge") +
  coord_flip() +
  xlab(NULL) +
  guides(fill = guide_legend(reverse=T)) +
  ggtitle('Густота линий, км на 100 кв. км')

p3 = ggplot(stats, mapping = aes(region, obj_density, fill = scale)) +
  geom_col(position = "dodge") +
  coord_flip() +
  xlab(NULL) +
  guides(fill = guide_legend(reverse=T)) +
  ggtitle('Плотность объектов на 100 кв. км')

p4 = ggplot(stats, mapping = aes(region, int_density, fill = scale)) +
  geom_col(position = "dodge") +
  coord_flip() +
  xlab(NULL) +
  guides(fill = guide_legend(reverse=T)) +
  ggtitle('Плотность пересечений на 100 кв. км')

(p1 / p2 / p3 / p4) + plot_annotation(tag_levels = 'a', tag_suffix = ')')
```

```{r densbox, fig.width=10, fig.height=5, fig.cap='Разброс относительных метрик детализации карты'}
p1 = ggplot(stats, mapping = aes(scale, pnt_density, fill = scale)) +
  geom_boxplot() +
  ylab('на 100 кв. км') +
  theme(legend.position = "none") +
  ggtitle('Плотность вершин')

p2 = ggplot(stats, mapping = aes(scale, lin_density, fill = scale)) +
  geom_boxplot() +
  ylab('км на 100 кв. км') +
  theme(legend.position = "none") +
  ggtitle('Густота линий')

p3 = ggplot(stats, mapping = aes(scale, obj_density, fill = scale)) +
  geom_boxplot() +
  ylab('на 100 кв. км') +
  theme(legend.position = "none") +
  ggtitle('Плотность объектов')

p4 = ggplot(stats, mapping = aes(scale, int_density, fill = scale)) +
  geom_boxplot() +
  ylab('на 100 кв. км') +
  ggtitle('Плотность пересечений')

(p1 | p2 | p3 | p4) + plot_annotation(tag_levels = 'a', tag_suffix = ')')
# (p1 | p3) + plot_annotation(tag_levels = 'a', tag_suffix = ')')
```

Это подтверждается тестами Стьюдента на равенство средних, которые имеют невысокий уровень значимости:

```{r abs-pvalues}
pvalues = tibble(
  param = rep(c('pnt_density', 'lin_density', 'obj_density', 'int_density'), each = 2),
  scale1 = rep(c(200, 500), 4),
  scale2 = rep(c(500, 1000), 4),
  `p-value` = c(
    t.test(stats %>% filter(scale == 200) %>% pull(pnt_density), stats %>% filter(scale == 500) %>% pull(pnt_density))$p.value,
    t.test(stats %>% filter(scale == 500) %>% pull(pnt_density), stats %>% filter(scale == 1000) %>% pull(pnt_density))$p.value,
    t.test(stats %>% filter(scale == 200) %>% pull(lin_density), stats %>% filter(scale == 500) %>% pull(lin_density))$p.value,
    t.test(stats %>% filter(scale == 500) %>% pull(lin_density), stats %>% filter(scale == 1000) %>% pull(lin_density))$p.value,
    t.test(stats %>% filter(scale == 200) %>% pull(obj_density), stats %>% filter(scale == 500) %>% pull(obj_density))$p.value,
    t.test(stats %>% filter(scale == 500) %>% pull(obj_density), stats %>% filter(scale == 1000) %>% pull(obj_density))$p.value,
    t.test(stats %>% filter(scale == 200) %>% pull(int_density), stats %>% filter(scale == 500) %>% pull(int_density))$p.value,
    t.test(stats %>% filter(scale == 500) %>% pull(int_density), stats %>% filter(scale == 1000) %>% pull(int_density))$p.value
  )
)
knitr::kable(pvalues, caption = 'p-значения теста Стьюдента на равенство средних')
```

Рассмотрим как плотностные показатели детализации могут быть связаны с внешними факторами:

```{r, fig.width=12, fig.height=12, fig.cap='Зависимость плотностных показателей детализации от доли урбанизированных (a) и сльскохозяйственных (b) территорий, а также плотности транспортной (c) и гидрографической (d) сети'}
plot_lm = function(var1, var2, legend = TRUE, xlabel = TRUE, ylabel = TRUE) {
  g = ggplot(stats, mapping = aes_string(var1, var2, group = 'scale', color = 'scale', label = 'name_title')) +
    geom_point() +
    geom_smooth(method = 'lm') +
    geom_text_repel(
      segment.size  = 0.3,
      segment.color = "grey50",
      direction     = "y",
      hjust         = 0
    ) +
    scale_x_log10()
  if(!legend)
    g = g + theme(legend.position = "none")
  if(!xlabel)
    g = g + xlab(NULL)
  if(!ylabel)
    g = g + ylab(NULL)
  return(g)
}

p1 = plot_lm('urban', 'pnt_density', F)
p2 = plot_lm('urban', 'lin_density', F)
p3 = plot_lm('urban', 'obj_density', F)
p4 = plot_lm('urban', 'int_density', F)
p5 = plot_lm('crops', 'pnt_density', F, T, F)
p6 = plot_lm('crops', 'lin_density', F, T, F)
p7 = plot_lm('crops', 'obj_density', F, T, F)
p8 = plot_lm('crops', 'int_density', F, T, F)
p9 = plot_lm('dens', 'pnt_density', F, T, F)
p10 = plot_lm('dens', 'lin_density', F, T, F)
p11 = plot_lm('dens', 'obj_density', F, T, F)
p12 = plot_lm('dens', 'int_density', F, T, F)
p13 = plot_lm('river_dens', 'lin_density', F, T, F)
p14 = plot_lm('river_dens', 'pnt_density', T, T, F)
p15 = plot_lm('river_dens', 'obj_density', T, T, F)
p16 = plot_lm('river_dens', 'int_density', T, T, F)

((p1 / p2 / p3 / p4) | (p5 / p6 / p7 / p8) | (p9 / p10 / p11 / p12) | (p13 / p14 / p15 / p16)) + plot_annotation(tag_levels = 'a', tag_suffix = ')')
```

```{r, fig.width=12, fig.height=12, fig.cap='Зависимость плотностных показателей детализации от расчлененности рельефа (a), а также индексов сложности ландшафта: энтропия (b), CONTAG (с), PAFRAC (d)'}
plot_lm = function(var1, var2, legend = TRUE, xlabel = TRUE, ylabel = TRUE) {
  g = ggplot(stats, mapping = aes_string(var1, var2, group = 'scale', color = 'scale', label = 'name_title')) +
    geom_point() +
    geom_smooth(method = 'lm') +
    geom_text_repel(
      segment.size  = 0.3,
      segment.color = "grey50",
      direction     = "y",
      hjust         = 0
    )
    # scale_x_log10()
  if(!legend)
    g = g + theme(legend.position = "none")
  if(!xlabel)
    g = g + xlab(NULL)
  if(!ylabel)
    g = g + ylab(NULL)
  return(g)
}

p1 = plot_lm('tri', 'pnt_density', F)
p2 = plot_lm('tri', 'lin_density', F)
p3 = plot_lm('tri', 'obj_density', F)
p4 = plot_lm('tri', 'int_density', F)
p5 = plot_lm('ent', 'pnt_density', F, T, F)
p6 = plot_lm('ent', 'lin_density', F, T, F)
p7 = plot_lm('ent', 'obj_density', F, T, F)
p8 = plot_lm('ent', 'int_density', F, T, F)
p9 = plot_lm('contag', 'pnt_density', F, T, F)
p10 = plot_lm('contag', 'lin_density', F, T, F)
p11 = plot_lm('contag', 'obj_density', F, T, F)
p12 = plot_lm('contag', 'int_density', F, T, F)
p13 = plot_lm('pafrac', 'pnt_density', T, T, F)
p14 = plot_lm('pafrac', 'lin_density', T, T, F)
p15 = plot_lm('pafrac', 'obj_density', T, T, F)
p16 = plot_lm('pafrac', 'int_density', T, T, F)

((p1 / p2 / p3 / p4) | (p5 / p6 / p7 / p8) | (p9 / p10 / p11 / p12) | (p13 / p14 / p15 / p16)) + plot_annotation(tag_levels = 'a', tag_suffix = ')')
```

<!-- ```{r corrmat, fig.width = 6, fig.height = 16, fig.cap='Корреляционные матрицы между долей хозяйственно освоенных земель и относительными (плотностными) параметрами детализации карты'} -->

<!-- p1 = ggstatsplot::ggcorrmat( -->

<!--   data = mutate(filter(stats, scale == 200), dens = log(dens + 1), river_dens = log(river_dens + 1), urban = log(urban + 1), crops = log(crops + 1), urban_crops_dens = urban + crops + dens), -->

<!--   cor.vars = c(urban, crops, urban_crops_dens, dens, river_dens, tri, ent, contag, pafrac, pnt_density, lin_density, obj_density, int_density), -->

<!--   # cor.vars = c(urban, crops, urban_crops, pnt_density, int_density), -->

<!--   title = '1:200 000' -->

<!-- ) -->

<!-- p2 = ggstatsplot::ggcorrmat( -->

<!--   data = mutate(filter(stats, scale == 500), dens = log(dens + 1), river_dens = log(river_dens + 1), urban = log(urban + 1), crops = log(crops + 1), urban_crops_dens = urban + crops + dens), -->

<!--   cor.vars = c(urban, crops, urban_crops_dens, dens, river_dens, tri, ent, contag, pafrac, pnt_density, lin_density, obj_density, int_density), -->

<!--   # cor.vars = c(urban, crops, urban_crops, pnt_density, int_density), -->

<!--   title = '1:500 000' -->

<!-- ) -->

<!-- p3 = ggstatsplot::ggcorrmat( -->

<!--   data = mutate(filter(stats, scale == 1000), dens = log(dens + 1), river_dens = log(river_dens + 1), urban = log(urban + 1), crops = log(crops + 1), urban_crops_dens = urban + crops + dens), -->

<!--   cor.vars = c(urban, crops, urban_crops_dens, dens, river_dens, tri, ent, contag, pafrac, pnt_density, lin_density, obj_density, int_density), -->

<!--   # cor.vars = c(urban, crops, urban_crops, pnt_density, int_density), -->

<!--   title = '1:1 000 000' -->

<!-- ) -->

<!-- (p1 / p2 / p3) + plot_annotation(tag_levels = 'a', tag_suffix = ')') -->

<!-- ``` -->

Видно, что энтропийные метрики обладают очень широкими доверительными интервалами и ненадежны в использовании. Для целей дальнейшего анализа разделим каждую метрику на среднюю величину по всем участкам и объединим их на одном графике:

```{r scattnorm, fig.width=12, fig.height=12, fig.cap='Зависимость нормированных плотностных показателей детализации от доли урбанизированных (a) и сельскохозяйственных (b) территорий, а также плотности транспортной (c) и гидрографической (d) сети'}
plot_lm2 = function(var1, var2, legend = TRUE, xlabel = TRUE, ylabel = TRUE) {
  g = ggplot(stats, mapping = aes_string(var1, var2, label = 'name_title')) +
    geom_point(mapping = aes(color = scale)) +
    geom_smooth(method = 'lm') +
    geom_text_repel(
      segment.size  = 0.3,
      segment.color = "grey50",
      direction     = "y",
      hjust         = 0
    ) +
    scale_x_log10()
  if(!legend)
    g = g + theme(legend.position = "none")
  if(!xlabel)
    g = g + xlab(NULL)
  if(!ylabel)
    g = g + ylab(NULL)
  return(g)
}

p1 = plot_lm2('urban', 'rel_pnt_density', F)
p2 = plot_lm2('urban', 'rel_lin_density', F)
p3 = plot_lm2('urban', 'rel_obj_density', F)
p4 = plot_lm2('urban', 'rel_int_density', F)
p5 = plot_lm2('crops', 'rel_pnt_density', F, T, F)
p6 = plot_lm2('crops', 'rel_lin_density', F, T, F)
p7 = plot_lm2('crops', 'rel_obj_density', F, T, F)
p8 = plot_lm2('crops', 'rel_int_density', F, T, F)
p9 = plot_lm2('dens', 'rel_pnt_density', F, T, F)
p10 = plot_lm2('dens', 'rel_lin_density', F, T, F)
p11 = plot_lm2('dens', 'rel_obj_density', F, T, F)
p12 = plot_lm2('dens', 'rel_int_density', F, T, F)
p13 = plot_lm2('river_dens', 'rel_lin_density', T, T, F)
p14 = plot_lm2('river_dens', 'rel_pnt_density', T, T, F)
p15 = plot_lm2('river_dens', 'rel_obj_density', T, T, F)
p16 = plot_lm2('river_dens', 'rel_int_density', T, T, F)

((p1 / p2 / p3 / p4) | (p5 / p6 / p7 / p8) | (p9 / p10 / p11 / p12) | (p13 / p14 / p15 / p16)) + plot_annotation(tag_levels = 'a', tag_suffix = ')')
```

Рассчитаем корреляции между нормированными плотностными показателями детализации и внешними факторами:

```{r corrmatall, fig.width = 12, fig.height = 12, fig.cap='Корреляционная матрица между факторами и плотностными показателями детализации'}
ggstatsplot::ggcorrmat(
  data = mutate(stats, dens = log(dens + 1), river_dens = log(river_dens + 1), 
                urban = log(urban + 1), crops = log(crops + 1), urban_crops_dens = urban + crops + dens),
  # cor.vars = c(urban, crops, urban_crops, rel_pnt_density, rel_int_density)
  cor.vars = c(urban, crops, dens, river_dens, tri, ent, contag, pafrac, urban_crops_dens, 
               rel_pnt_density, rel_lin_density, rel_obj_density, rel_int_density),
)
```

Как видно, многие из них (зачеркнутые крестом), статистически не значимы при уровне 0,05. Однако, если проблема в небольшом объеме выборки, в перспективе эта проблема может быть решена путем увеличения количества участков.

Далее найдем коэффициенты линейной регрессии следующего вида: $$d_i = A_i + B_i \log(u + 1) + C_i \log(c + 1) + D_i \log(r + 1) + E_i \log(h + 1) + G_i \log(t + 1),$$ где $d_i$ --- величина $i$-й нормированной на среднее по масштабу метрики детализации, $u$ --- доля урбанизированных территорий, $с$ --- доля сельскохозяйственных угодий, $r$ --- густота дорожной сети, $h$ --- густота речной сети, $t$ --- индекс расчлененности рельефа. Результаты регрессионного анализа приведены в Таблице \@ref(tab:coef). Коэффициенты, полученные по данным со всех масштабов, помечены как `NA`.

```{r coef}
fields = c('rel_pnt_density', 'rel_lin_density', 'rel_obj_density', 'rel_int_density')
# fields = c('rel_pnt_density', 'rel_int_density')

scales = c(200, 500, 1000)

scales2 = c(200, 500, 1000, NA)


lms = map(scales2, function(s) {
  corrtab = stats
  if(!is.na(s))
    corrtab = filter(stats, scale == s)
  
  map(fields, function(field) {
    var = pull(corrtab, field)
    B = log(corrtab$urban + 1)
    C = log(corrtab$crops + 1)
    D = log(corrtab$dens + 1)
    E = log(corrtab$river_dens + 1)
    G = log(corrtab$tri + 1)
    model = lm(var ~ B + C + D + E + G)# + epsilon) 
    # print(summary(model))
    model %>% 
      coef() %>%
      t() %>% 
      as_tibble() %>% 
      mutate(scale = s,
             var = field) %>% 
      select(var, scale, A = 1, B, C, D, E, G)#, epsilon)
  }) %>% bind_rows()
}) %>% bind_rows() %>%
  mutate(scale = factor(scale, levels = scales)) %>% 
  arrange(desc(var), scale)

lms_wide = lms %>% 
  pivot_wider(id_cols = scale, names_from = var, values_from = A:G)#epsilon)

lms_all = filter(lms_wide, is.na(scale)) %>% 
  mutate(count = 3) %>% 
  uncount(count) %>% 
  mutate(scale = factor(scales, levels = scales)) %>% 
  setNames(paste(names(.), '_all', sep = '')) %>% 
  rename(scale = 1)
  
tabreg = left_join(stats, lms_wide, by = c('scale' = 'scale')) %>% 
  left_join(lms_all, by = c('scale' = 'scale')) %>% 
  mutate(rpnt_density = pnt_density / (A_rel_pnt_density_all + 
                                       B_rel_pnt_density_all * log(urban + 1) + 
                                       C_rel_pnt_density_all * log(crops + 1) + 
                                       D_rel_pnt_density_all * log(dens + 1) + 
                                       E_rel_pnt_density_all * log(river_dens + 1) +
                                       G_rel_pnt_density_all * log(tri + 1)),
         
         rlin_density = lin_density / (A_rel_lin_density_all + 
                                       B_rel_lin_density_all * log(urban + 1) + 
                                       C_rel_lin_density_all * log(crops + 1) + 
                                       D_rel_lin_density_all * log(dens + 1) + 
                                       E_rel_lin_density_all * log(river_dens + 1) +
                                       G_rel_lin_density_all * log(tri + 1)),
         
         robj_density = obj_density / (A_rel_obj_density_all + 
                                       B_rel_obj_density_all * log(urban + 1) +
                                       C_rel_obj_density_all * log(crops + 1) + 
                                       D_rel_obj_density_all * log(dens + 1) +
                                       E_rel_obj_density_all * log(river_dens + 1) +
                                       G_rel_obj_density_all * log(tri + 1)), 
         
         rint_density = int_density / (A_rel_int_density_all +
                                       B_rel_int_density_all * log(urban + 1) + 
                                       C_rel_int_density_all * log(crops + 1) + 
                                       D_rel_int_density_all * log(dens + 1) +
                                       E_rel_int_density_all * log(river_dens + 1) +
                                       G_rel_int_density_all * log(tri + 1)))

knitr::kable(lms, caption = 'Коэффициенты линейной регрессии между нормированными плотностными метриками детализации и факторами')
```

Получив искомую зависимость, можем поделить изначально посчитанные плотностные характеристики детализации на ожидаемое превышение по отношению к средней величине:

```{r denstatsnorm, fig.width=10, fig.height=14, fig.cap='Плотностные метрики детализации, нормированные на ожидаемое среднее значение'}
p1 = ggplot(tabreg, mapping = aes(region, rpnt_density, fill = scale)) +
  geom_col(position = "dodge") +
  coord_flip() +
  xlab(NULL) +
  guides(fill = guide_legend(reverse=T)) +
  ggtitle('Плотность вершин на 100 кв. км')

p2 = ggplot(tabreg, mapping = aes(region, rlin_density, fill = scale)) +
  geom_col(position = "dodge") +
  coord_flip() +
  xlab(NULL) +
  guides(fill = guide_legend(reverse=T)) +
  ggtitle('Густота линий, км на 100 кв. км')

p3 = ggplot(tabreg, mapping = aes(region, robj_density, fill = scale)) +
  geom_col(position = "dodge") +
  coord_flip() +
  xlab(NULL) +
  guides(fill = guide_legend(reverse=T)) +
  ggtitle('Плотность объектов на 100 кв. км')

p4 = ggplot(tabreg, mapping = aes(region, rint_density, fill = scale)) +
  geom_col(position = "dodge") +
  coord_flip() +
  xlab(NULL) +
  guides(fill = guide_legend(reverse=T)) +
  ggtitle('Плотность пересечений на 100 кв. км')

(p1 / p2 / p3 / p4) + plot_annotation(tag_levels = 'a', tag_suffix = ')')
# (p1 / p3) + plot_annotation(tag_levels = 'a', tag_suffix = ')')
```

Аналогично сгруппируем по масштабам:

```{r densboxnorm, fig.width=10, fig.height=5, fig.cap='Плотностные метрики детализации, нормированные на ожидаемое среднее значение'}
p1 = ggplot(tabreg, mapping = aes(scale, rpnt_density, fill = scale)) +
  geom_boxplot() +
  ylab('на 100 кв. км') +
  theme(legend.position = "none") +
  ggtitle('Плотность вершин на 100 кв. км')

p2 = ggplot(tabreg, mapping = aes(scale, rlin_density, fill = scale)) +
  geom_boxplot() +
  ylab('км на 100 кв. км') +
  theme(legend.position = "none") +
  ggtitle('Густота линий, км на 100 кв. км')

p3 = ggplot(tabreg, mapping = aes(scale, robj_density, fill = scale)) +
  geom_boxplot() +
  ylab('на 100 кв. км') +
  theme(legend.position = "none") +
  ggtitle('Плотность объектов на 100 кв. км')

p4 = ggplot(tabreg, mapping = aes(scale, rint_density, fill = scale)) +
  geom_boxplot() +
  ylab('на 100 кв. км') +
  ggtitle('Плотность пересечений на 100 кв. км')

(p1 | p2 | p3 | p4) + plot_annotation(tag_levels = 'a', tag_suffix = ')')
# (p1 | p3) + plot_annotation(tag_levels = 'a', tag_suffix = ')')
```

Оценим значимости отличий в средних:

```{r abs-pvalues-norm}
pvalues = tibble(
  param = rep(c('pnt_density', 'line_density', 'obj_density', 'int_density'), each = 2),
  scale1 = rep(c(200, 500), 4),
  scale2 = rep(c(500, 1000), 4),
  # param = rep(c('pnt_density', 'int_density'), each = 2),
  # scale1 = rep(c(200, 500), 2),
  # scale2 = rep(c(500, 1000), 2),
  `p-value` = c(
    t.test(tabreg %>% filter(scale == 200) %>% pull(rpnt_density), tabreg %>% filter(scale == 500) %>% pull(rpnt_density))$p.value,
    t.test(tabreg %>% filter(scale == 500) %>% pull(rpnt_density), tabreg %>% filter(scale == 1000) %>% pull(rpnt_density))$p.value,
    t.test(tabreg %>% filter(scale == 200) %>% pull(rlin_density), tabreg %>% filter(scale == 500) %>% pull(rlin_density))$p.value,
    t.test(tabreg %>% filter(scale == 500) %>% pull(rlin_density), tabreg %>% filter(scale == 1000) %>% pull(rlin_density))$p.value,
    t.test(tabreg %>% filter(scale == 200) %>% pull(robj_density), tabreg %>% filter(scale == 500) %>% pull(robj_density))$p.value,
    t.test(tabreg %>% filter(scale == 500) %>% pull(robj_density), tabreg %>% filter(scale == 1000) %>% pull(robj_density))$p.value,
    t.test(tabreg %>% filter(scale == 200) %>% pull(rint_density), tabreg %>% filter(scale == 500) %>% pull(rint_density))$p.value,
    t.test(tabreg %>% filter(scale == 500) %>% pull(rint_density), tabreg %>% filter(scale == 1000) %>% pull(rint_density))$p.value
  )
)
knitr::kable(pvalues, caption = 'p-значения теста Стьюдента на равенство средних значений плотностных характеристик детализации, деленных на ожидаемое превышение относительно среднего по всем участкам')
```

Как видно, p-значения улучшились, что свидительствует о полезности проведенной процедуры. Однако разделимость полного набора данных по прежнему не так хороша, как разделимость социально-экономических компонентов карты. Дальнейшие исследования будут направлены на улучшение разделимости уровней детализации карт по физико-географическим компонентам и в целом по полной совокупности данных.
